【裁判字號】    94,簡抗,5
【裁判日期】    950227
【裁判案由】    給付票款
【裁判全文】
臺灣屏東地方法院民事裁定               94年度簡抗字第5號
抗  告  人  甲○○
上列抗告人與相對人乙○○間請求給付貨款事件，抗告人對於民
國94年11月8 日本院潮州簡易庭94年度潮簡字第345 號裁定提起
抗告，本院裁定如下：
    主  文
抗告駁回。
抗告訴訟費用由抗告人負擔。
    理  由
一、按訴訟之全部或一部，法院認為無管轄權者，依原告聲請或
    依職權以裁定移送於其管轄法院，民事訴訟法第28條第1 項
    定有明文。
二、抗告意旨略以：相對人乙○○向抗告人購買水產，積欠抗告
    人新台幣（下同）822,050 元，其中809,170 元，交付其父
    丙○○所簽發同金額、由彰化商業銀行高雄分行付款之支票
    以為支付，詎屆期支票經提示竟不獲付款，乙○○與丙○○
    為不真正連帶債務人，抗告人聲請對乙○○發支付命令，於
    乙○○合法提出異議而視為起訴後，追加丙○○為被告，茲
    丙○○之住所地及所簽發支票之付款地既均在屏東縣東港鎮
    ，抗告人聲請假扣押查封之財產又係丙○○所有坐落屏東縣
    東港鎮○○○段388-3 地號土地，且上開支票存入抗告人在
    彰化商業銀行東港分行所開設之帳戶，乃抗告人與乙○○約
    定以屏東縣東港鎮為債務履行地，依民事訴訟法第1 條第1
    項、第3 條第1 項、第12條、第13條及第22條規定意旨，原
    審法院對本件應有管轄權，其誤認為無管轄權，而依職權以
    裁定將本件移送臺灣高雄地方法院，於法不合，應予廢棄等
    語。
三、經查：
  (一)對於在中華民國現無住所或住所不明之人，因財產權涉訟者
    ，得由被告可扣押之財產或請求標的所在地之法院管轄，民
    事訴訟法第3 條第1 項固定有明文。惟丙○○之住所在屏東
    縣東港鎮○○里○○○路28巷16號，有抗告人提出之戶籍謄
    本附卷可稽，丙○○既非在中華民國無住所或住所不明，則
    本件即無以假扣押查封之標的物所在地定其特別審判籍之餘
    地。又丙○○簽發用以支付貨款之支票，其付款人為彰化商
    業銀行高雄分行，付款地在高雄市○○○路59號，非抗告人
    所指之屏東縣東港鎮，有抗告人提出之支票可憑，則本件亦
    無從依民事訴訟法第13條認為原審法院有管轄權。
  (二)訴之變更或追加，如新訴專屬他法院管轄或不得行同種之訴
    訟程序者，不得為之，民事訴訟法第257 條定有明文。本件
    抗告人請求乙○○給付貨款822,050 元及其利息，其訴訟標
    的金額已逾新台幣50萬元，又非民事訴訟法第427 條第2 項
    各款所列之訴訟，應適用通常訴訟程序，而抗告人請求丙○
    ○給付票款809,170 元及其利息，乃本於票據有所請求而涉
    訟，依民事訴訟法第427 條第2 項第5 款規定，應適用簡易
    訴訟程序，是本件既因新訴不得行同種之訴訟程序，而不得
    為訴之追加，即無因丙○○之住所地在原審法院轄內，遂依
    民事訴訟法第20條前段規定認為原審法院有管轄權。又本件
    抗告人之請求在809,170 元及其利息之範圍內，固屬數債務
    人基於不同之發生原因，就同一內容之給付，對於債權人各
    負全部給付之義務，因一債務人為給付，他債務人即同免其
    責任之債務，為所謂之不真正連帶債務。惟本件不真正連帶
    債務，一為給付貨款之義務，一為給付票款之義務，為訴訟
    標的之權利義務既非為各債務人所共同，亦非本於同一之事
    實上及法律上原因，復非本於事實上及法律上同種類之原因
    （參見民事訴訟法第53條），自非係共同訴訟，則亦難因丙
    ○○之住所地在原審法院轄內，即依民事訴訟法第20條前段
    規定認為原審法院對本件有管轄權。
  (三)因契約涉訟者，如經當事人定有債務履行地者，得由該履行
    地之法院管轄，民事訴訟法第12條固設有明文。惟所謂履行
    地必須係當事人於契約中特別明定者始足當之，本件抗告人
    將乙○○交付之支票存入其於彰化商業銀行東港分行所開設
    之帳戶，其目的無非係為提示請求付款，尚難認此為其與乙
    ○○之約定，更難認係關於債務履行地之約定。依此，本件
    亦無依民事訴訟法第12條規定以定其特別審判籍可言。
四、綜上所述，原審法院以乙○○之住所地在高雄市○○區○○
    路121 號7 樓，依民事訴訟法第1 條第1 項前段規定，本件
    應由臺灣高雄地方法院管轄，而依職權將本件裁定移送臺灣
    高雄地方法院，於法洵無違誤。抗告意旨猶執前詞指摘原裁
    定不當，求予廢棄，非有理由。
五、據上論結，本件抗告為無理由，依民事訴訟法第436 條之1
    第3 項、第495 條之1 第1 項、第449 條第1 項、第78條，
    裁定如主文。
中    華    民    國    95    年    2    月     27    日
                  民事第二庭    審判長法  官  阮世賢
                                      法  官  吳思怡
                                      法  官  春生
正本係照原本作成。
本裁定不得抗告。
                                      書記官  洪榮華
中    華    民    國    95    年    2    月     27    日


司法院資訊處製作；財團法人民間司法改革基金會備份。
